【裁判字號】    90,交上易,610
【裁判日期】    891220
【裁判案由】    過失致死
【裁判全文】
臺灣高等法院臺中分院刑事判決                    九十年度交上易字第六一○號
    上  訴  人  臺灣彰化地方法院檢察署檢察官
    上  訴  人
    即  被  告  甲○○
    被      告  丙○○
右上訴人因被告過失致死案件，不服臺灣彰化地方法院八十九年度交訴字第一一八號
，中華民國八十九年十二月二十日第一審判決（起訴案號：臺灣彰化地方法院檢察署
八十九年度偵字第四○四七號），提起上訴，本院判決如左：
    主  文
上訴駁回。
甲○○、丙○○均緩刑貳年。
    事實及理由
一、本案經本院審理結果，認第一審判決認事用法及量刑均無不當，應予維持，並引
    用第一審判決書記載之事實、證據及理由（如附件）。
二、上訴人即被告（以下稱被告）甲○○在本院未提出其他有利之證據及辯解，又檢
    察官循告訴人之請求對被告丙○○提起上訴，認原判決對其量刑過輕云云，惟查
    原審法院已斟酌刑法第五十七條所定各款之情事，並無失出失入之情形，故渠等
    上訴均無理由，應予駁回。查被告甲○○、丙○○均未曾受有期徒刑以上刑之宣
    告，有卷內前科表可查，且民事部分已與告訴人達成和解，有彰化縣二林鎮調解
    委員會調解書附卷可稽，告訴人並表示願意寬恕被告二人，被告等經此偵審教訓
    ，應知警惕，相信無再犯之虞，本院認所宣告之刑，以暫不執行為適當，併均諭
    知緩刑二年，以勵自新。
三、據上論斷，應依刑事訴訟法第三百七十三條、第三百六十八條，刑法第七十四條
    第一款，判決如主文。
本案經檢察官乙○○到庭執行職務。
中       華       民       國   九  十    年     五      月    八       日
                                臺灣高等法院臺中分院刑事第十庭
                                      審判長法  官  林  照  明
                                            法  官  李  寶  堂
                                            法  官  蕭  廣  政
右正本證明與原本無異。
不得上訴。
                                            書記官  黃  禎  祥
中   華       民       國   九  十    年     五      月    十       日
                                                                        Ｋ
附件：
臺灣彰化地方法院刑事判決                        八十九年度交訴字第一一八號
    公  訴  人  臺灣彰化地方法院檢察署檢察官
    被      告  甲○○  女十九歲（民國○○年○月○○○日生）
                        住彰化縣二林鎮振興里民生巷一六之二號
                        身分證統一編號：Ｚ000000000號
    被      告  丙○○  男七十一歲（民國○○年○月○○日生）
                        住彰化縣二林鎮○○里○○路二六號
                        身分證統一編號：Ｚ000000000號
右列被告等因過失致死案件，經檢察官提起公訴（八十九年度偵字第四○四七號），
及移送併辦（八十九年偵字第九一七號）本院判決如左：
    主  文
甲○○因過失致人於死，處有期徒刑參月，如易科罰金，以參佰元折算壹日。
丙○○因過失致人於死，處有期徒刑伍月，如易科罰金，以參佰元折算壹日。
    事  實
一、甲○○於民國（下同）八十八年十二月十三日中午十二時五分許，無照駕駛車牌
    號碼ＮＱＪ─三九八號機車，後載其胞妹陳美惠，兩人均未戴安全帽，沿彰化縣
    二林鎮○○里○○巷○道路（路寬僅五點四公尺）由南往北行駛，行至西庄巷大
    三６６號電力桿處時，應注意行經狹路時，應減速慢行，作隨時停車之準備，又
    在未劃分快慢車道之道路應靠右行駛，而依當時天候良好，能見度亦屬正常能注
    意之情形下，竟疏於注意，以近五十公里之速度未減速作隨時停車之準備並靠右
    行駛，致其機車左手把與對向由丙○○所駕駛時速約十餘公里，亦疏未注意未減
    速作隨時停車之準備並靠右行駛之ＹＨＬ－○五六號機車之後座紙箱擦撞，甲○
    ○所駕駛之機車因而翻倒於道路旁邊，甲○○受有雙腳擦傷及右腳盤腫青之傷害
    ，陳美惠則摔落於路旁農田內，因腦挫傷經送臺中縣沙鹿鎮童綜合教學醫院急救
    後，於同年月十三時四十五分許不治死亡。
二、案經彰化縣警察局二林分局報請臺灣彰化地方法院檢察署檢察官往驗後由臺灣彰
    化地方法院檢察署檢察官自動檢舉偵查起訴及函送併辦。
    理  由
一、上開時間、地點發生機車擦撞，並致甲○○受傷，陳美惠死亡之事實，固為被告
    甲○○及丙○○所不否認，復有道路交通事故調查報告表、現場照片等在卷可稽
    ，並經臺灣彰化地方法院檢察署檢察署督同檢驗員相驗屬實，制有相驗屍體證明
    書、驗斷書及勘驗筆錄等可參，惟被告甲○○辯稱：當時係丙○○騎機車在路中
    央，因他要右轉，弧度過大才導致他機車後方之紙箱撞到伊機車之左手把云云，
    被告丙○○則辯稱：因甲○○駕車速度很快過，撞到伊機車後載之紙箱，才人車
    倒地云云。經查，行經狹路應減速慢行，作隨時停車之準備，且在未劃分快慢車
    道之道路行駛應靠右行駛，道路交通安全規則第九十三條第一項第四款及第九十
    九條第一項第一款定有明文，被告甲○○駕駛機車行經肇事地點，時速仍約四、
    五十公里，並無減速，為被告甲○○於警訊供承在卷，而證人黃碧玲於本院證稱
    ：「那老先生從對向中間駛來，甲○○車子繼續往前走，左手把就碰到老先生後
    面的箱子」等語，若當時被告二人均係緊靠道路右邊行駛，二車應無發生碰撞之
    理，且本件車禍經送臺灣省彰化區車輛行車事故鑑定委員會及臺灣省車輛行車事
    故覆議鑑定委員會鑑定結果，亦認被告二人駕駛機車行經無標線狹路會車時，未
    保持安全間隔，均為肇事原因，有各該委員會函附之意見書在卷可稽，是被告二
    人所為之辯解顯不足採，被告二人駕駛機車行經上開路段，未注意上開規定以致
    肇事，其有過失至明，且被告二人過失駕車之行為與死者陳美惠之死亡及被告丙
    ○○之過失行為與甲○○之受傷間，有相當因果關係存在，被告二人過失犯行足
    堪認定，自應依法論科。
二、核被告甲○○所為，係犯刑法第二百七十六條第一項之過失致人於死罪。而被告
    丙○○所為，係犯刑法第二百七十六條第一項過失致人於死罪及第二百八十四條
    第一項前段之過失傷害罪，其係一過失行為同時致陳美惠死亡及甲○○受傷，乃
    一行為觸犯二罪名，為想像競合犯，應從一重之刑法第二百七十六條第一項之過
    失致人於死罪處斷。公訴人就丙○○過失傷害甲○○之事實雖漏未起訴，惟此與
    上開起訴經本院判決有罪部分，有想像競合犯之裁判上一罪關係，為起訴效力所
    及，本院自得加以審理，附此說明。又甲○○無照駕駛爰依道路交通管理處罰條
    例第八十六條第一項規定加重其刑。爰審酌被告二人之過失程度，死者且為被告
    甲○○之胞妹，受此事件之剌激，內心哀痛自不言可喻及丙○○肇事後除強制責
    任險部分給付新臺幣一百二十萬元（有受領人領款收據在卷可憑）外，遲未與被
    害人家屬和解賠償其損失等一切情狀，分別量處如主文所示之刑，並諭知易科罰
    金之折算標準。
據上論斷，應依刑事訴訟法第二百九十九條第一項前段，刑法第二百七十六條第一項
、第二百八十四條第一項前段、第五十五條、第四十一條，道路交通管理處罰條第八
十六條第一項，罰金罰鍰提高標準條例第一條前段、第二條，判決如主文。
中      華      民      國      八十九    年     十二    月     二十    日
                                          法      官  林  慧  英
右正本證明與原本無異。
如不服本判決，應於判決送達後十日內向本院提出上訴狀（須附繕本）。
告訴人或被害人對於判決如有不服具備理由請求檢察官上訴者，其上訴期間之計算係
以檢察官收受判決正本之日期為準。
                                          法院書記官  葉  春  涼
中      華      民      國      八十九    年     十二    月   二十七    日
刑法第二百七十六條第一項
因過失致人於死者，處二年以下有期徒刑、拘役或二千元以下罰金。
刑法第二百八十四條第一項
因過失傷害人者，處六月以下有期徒刑、拘役或五百元以下罰金。致重傷者，處一年
以下有期徒刑、拘役或五百元下罰金。


司法院資訊處製作；財團法人民間司法改革基金會備份。
